臺灣高等法院高雄分院刑事判決
上　訴　人
即 自訴 人　甲○○
自訴代理人　葉天來　律師
被　　　告　丁○○
被　　　告　己○○
上列二人共同
選任辯護人　　蔡東賢　律師
　　　　　　　榆政　律師
　　　　　　　馮基源　律師
被　　　告　庚○○　男　39歲.
　　　　　　　　　　身分證統一.
　　　　　　　　　　住高雄市○.
　　　　　　　　　　居高雄市○.
被　　　告　丙○○　男　39歲.
　　　　　　　　　　身分證統一.
　　　　　　　　　　住高雄市○.
　　　　　　　　　　寄：高雄市.
被　　　告　戊○○　男　41歲.
　　　　　　　　　　身分證統一.
　　　　　　　　　　住高雄市○.
被　　　告　乙○○　女　24歲.
　　　　　　　　　　身分證統一.
　　　　　　　　　　住高雄市○.
　　　　　　　　　　居高雄市○.
上列上訴人因自訴被告等詐欺案件，不服臺灣高雄地方法院94年
度自字第9 號中華民國94年6 月24日第一審判決，提起上訴，本
院判決如下：
    主  文
上訴駁回。
    事  實
一、戊○○於民國83年間，因詐欺案件，經原審法院於83年11月
    21日，以83年易字第5318號判決處有期徒刑1 年6 月，本院
    於84年6 月30日，以84年上易字第157 號判決上訴駁回而確
    定，於89年5 月16日入監，嗣於90年6 月28日因有期徒刑假
    釋出監，於90年8 月22日假釋期滿執行完畢。
二、戊○○原任職設於高雄市左營區○○○路747 號九和汽車股
    份有限公司高雄分公司（以下簡稱九和公司）之汽車銷售員
    ，然其於93年12月28日離職，其明知自己經濟困難，適有舊
    識友人周奇蓉之兄長甲○○欲購買新車，透過周奇蓉介紹戊○○認識甲○○協助購車之便，竟基於意圖為自己不法之所
    有，於94年1 月1 日，由戊○○先抵達九和公司，並向該公
    司新車銷售業務員乙○○（另經原審及本院諭知無罪，詳後
    述）表示：「我今日將陪同舊識友人欲購新車」等語，旋甲○○、周奇蓉及其配偶黃帝龍等3 人隨即抵達九和公司，而
    經戊○○之介紹，共同與該公司業務員乙○○洽談購車，乘
    乙○○轉離現場時，戊○○佯裝打電話與公司主管洽談後，
    即向甲○○佯稱：「業經公司主管同意降價新臺幣（下同）
    2 萬元，以66萬9 千元售出」等語，致甲○○不疑有詐，陷
    於錯誤，並當場以總價64萬9 千元價金議定簽約成交車款（
    不含申請汽車牌照費及保險費、燃料稅等等相關費用），訂
    購Focus 款式1800cc之2005年1 月份出廠之自用小客車一輛
    ，且約定除由甲○○以總計17萬元先給付（含新車頭期款14
    萬9 千元及其他申領汽車牌照費、保險費等相關費用）予公
    司外，另其餘50萬元部分，以分48期，每月1 期於每月8 日
    為付款日，月付11640 元之方式，由新車買主甲○○向福灣
    企業股份有限公司（以下簡稱福灣公司）以附條件買賣之分
    期付款方式訂約後，再按期每月支付上開車價款，戊○○復
    向甲○○佯稱：「上開17萬餘元給付方式，可以先匯入我之
    第一商業銀行之007 ─0000000000000000號帳戶（以下簡稱
    第一銀行帳戶）內」，致甲○○不疑有詐，並委託周奇蓉於
    94 年1月5 日，分別匯款10萬元、7 萬元各一筆進入戊○○
    上開第一銀行帳戶內，詎戊○○取得前揭17萬元後，即將其
    花用殆盡；嗣於94年1 月11日該款新車一輛扺達公司，旋由
    乙○○連絡車主甲○○繳納上開頭期款予公司，惟甲○○告
    知乙○○：「我已央請周奇蓉匯款予戊○○完畢，煩請乙○○再連絡戊○○」等情，詎自訂車迄至94年1 月30日止，九
    和公司未曾交付上開車輛，致甲○○追索無著，始知受騙，
    迄今亦未歸還。
三、案經甲○○委請律師提起自訴。
    理  由
壹、被告戊○○有罪部分：
一、訊據被告戊○○直承其為九和公司離職之汽車銷售員，於94
    年1 月1 日介紹甲○○向九和公司購買汽車，而擅自收取含
    新車頭期款14萬9 千元及其他申領汽車牌照費、保險費等相
    關費用總計17萬元之款項，花用殆盡，俟新車抵達後，九和
    公司無從送貨等情，於原審法院審理時，亦同此自白無異，
    核與自訴人甲○○之指述及證人周奇蓉於原審法院94年6 月
    10日審訊時之證述情節相符，並有九和汽車股份有限公司新
    車訂購合約書及其條款、福灣公司貸款核准函及其94年1 月
    12日通知函、周奇蓉94年1 月5 日富邦銀行10萬元及7 萬元
    匯款單、附條件買賣合約書、戊○○94年12月28日離職之勞
    健保退保單、乙○○名卡、九和公司存款簿帳號節本、戊○○94年1 月24日電傳寄給自訴人妹婿黃帝龍電子郵件、乙○○94年1 月4 日及94年1 月11日、12日連絡自訴人甲○○00
    00000000號行動電話與其94年1 月月19日、25日連絡證人周
    奇蓉0000000000號行動電話通話紀往來紀錄各一件在卷可稽
    。按被告之自白，非出於強暴、脅迫、利誘、詐欺、疲勞訊
    問、違法羈押或其他不當方法，且與事實相符者，得為證據
    ，刑事訴訟法第156 第1 項定有明文。亦即被告之自白係出
    於自由意思，且與事實相符者，即有證據能力，本件被告迭
    次自白係出於自由意志，自得採為本件判決之基礎。又按刑
    事訴訟法第159 條之4 規定，除前三條之情形外，下列文書
    亦得為證據：「一除顯有不可信之情況外，公務員職務上製
    作之紀錄文書、證明文書。二除顯有不可信之情況外，從事
    業務之人於業務上或通常業務過程所須製作之紀錄文書、證
    明文書。三除前二款之情形外，其他於可信之特別情況下所
    製作之文書。」，本件九和汽車股份有限公司新車訂購合約
    書及其條款、福灣公司貸款核准函及其94年1 月12日通知函
    、周奇蓉94年1 月5 日富邦銀行10萬元及7 萬元匯款單、附
    條件買賣合約書、戊○○94年12月28日離職之勞健保退保單
    、乙○○名卡、九和公司存款簿帳號節本、戊○○94年1 月
    24日電傳寄給自訴人妹婿黃帝龍電子郵件、乙○○94年1 月
    4 日及94年1 月11日、12日連絡自訴人甲○○0000000000號
    行動電話與其94年1 月月19日、25日連絡證人周奇蓉000000
    0000號行動電話通話紀往來紀錄等，均符合文書之要件，係
    從事業務之人於業務上或通常業務過程所須製作之文書，經
    查亦無顯不可信之情況，或屬其他文書而有其他可信之特別
    情況，上開文書應具有證據能力。綜合上揭各證據資料研析
    ，足徵被告戊○○上開自白與事實相符，應堪採信。被告戊○○身為九和公司離職之汽車銷售員，卻於94年1 月1 日介
    紹甲○○向九和公司購買汽車，而擅自收取含新車頭期款14
    萬9 千元及其他申領汽車牌照費、保險費等相關費用總計17
    萬元之款項，花用殆盡，俟新車抵達後，九和公司無從交車
    予甲○○，被告戊○○顯係利用其曾為九和公司汽車銷售員
    之機會，介紹甲○○向九和公司購買汽車，而擅自收取價金
    ，花用殆盡，係利用欺罔之詐術，使人陷於錯誤，而交付財
    物，其初之介紹買車，即心存不法意圖。本件事證明確，被
    告戊○○之詐欺犯行，洵堪認定。
二、核被告戊○○所為，係犯刑法第339 條第1 項之詐欺取財罪
    。又被告前於83年間，因詐欺案件，經原審法院83年易字第
    5318號判決處有期徒刑1 年6 月，經提起上訴後，再由本院
    84年上易字第157 號判決上訴駁回而確定，於89年5 月16日
    入監，於90年6 月28日因有期徒刑假釋出監，90年8 月22日
    假釋期滿執行完畢，此有臺灣高等法院被告全國前案紀錄表
    及其在監在押全國紀錄表各一紙在卷可考，其於5 年內再犯
    本件有期徒刑以上之罪，為累犯，應依刑法第47條規定，加
    重其刑。
三、原審就此部分，依刑法第339 條第1 項、第41條第1 項前段
    、第47條，罰金罰鍰提高標準條例第1 條前段、第2 條，並
    審酌被告戊○○係累犯，前曾有詐欺案件被法院判處有期徒
    刑1 年6 月後，仍再犯本件罪行，造成自訴人財產上之損害
    ，壯年卻不務實而以欺詐之罔術牟利，自屬可議，惟念其犯
    後坦承犯行，態度良好，詐得金額17萬元未償等一切情狀，
    量處有期徒刑6 月，並依法諭知如易科罰金，以300 元折算
    1 日之折算標準。認事用法尚無不合，量刑亦稱妥適，自訴
    人上訴意旨，指摘原判決量刑過輕不當，並無可取，為無理
    由，應予駁回。
貳、被告丁○○、庚○○、丙○○、乙○○、己○○部分:
一、自訴意旨另略以：被告丁○○係九和公司協理，被告庚○○
    、丙○○均係九和公司新車副理，被告乙○○係九和公司新
    車銷售業務員，與被告己○○係擔任九和公司關係企業之福
    灣公司信貸品牌經理，均以銷售福特汽車及購車貸款之名義
    ，共同向自訴人詐騙訂金3 萬元、購車貸款50萬元，其餘款
    17萬元（含頭期款、過戶費、保險費等費用），合計70萬元
    ，共同基於意圖為自己不法所有之犯意聯絡，由被告庚○○
    、丙○○、乙○○向自訴人訛詐，詎自訴人被詐騙70萬元後
    ，始終未取得上開新車，自訴人始知受騙，認被告丁○○等
    5 人共同觸犯刑法第339 條第1 項之詐欺取財罪嫌云云。
二、自訴人認被告丁○○等5 人共同觸犯刑法第339 條第1 項之
    詐欺取財犯行，係以九和汽車股份有限公司新車訂購合約書
    及其條款、福灣公司94年1 月12日通知函、周奇蓉94年1 月
    5 日富邦銀行10萬元及7 萬元匯款單、律師函影本各一份為
    論據。惟訊據被告丁○○等5 人均堅決否認有何詐欺犯行，
    被告丁○○、庚○○、丙○○、己○○等四人均辯稱：「渠
    等人於94年1 月1 日，並未在上開現場參與自訴人新車訂購
    合約，自不生詐欺之主、客觀犯行」等語；被告乙○○辯稱
    ：「我與自訴人甲○○訂立新車訂購合約書及附條件買賣合
    約書，並有告知自訴人甲○○，須等待新車到達時，我會主
    動通知他付款」等語。
三、按犯罪事實應依證據認定之，無證據不得認定犯罪事實；又
    不能證明被告犯罪者，應諭知無罪之判決；刑事訴訟法第
    154 條第2 項、第301 條第1 項分別定有明文。又按刑事訴
    訟法上所謂認定犯罪事實之證據，係指足以認定被告確有犯
    罪行為之積極證據而言，如未能發現相當證據或證據不足以
    證明，自不能以推測或擬制之方法，以為裁判基礎，最高法
    院29年上字第3105號及40年台上字第86號分別著有判例可資
    參照。而認定不利於被告之事實，須依積極證據，茍積極證
    據不足為不利被告之認定時，即應為有利於被告之認定，更
    不必有何有利之證據；又認定犯罪事實所憑之證據，雖不以
    直接證據為限，間接證據亦包括在內，然而無論直接證據或
    間接證據，其為訴訟上之證明，須於通常一般之人均不致有
    所懷疑，而得確信其為真實之程度者，始得據為有罪之認定
    ，倘其證明尚未達到此一程度，而有合理之懷疑存在而無從
    使事實審法院得有罪之確信時，即應由法院為諭知被告無罪
    之判決，最高法院亦分別著有30年上字第816 號及76年台上
    字第4986號判例足參。次按，自訴人之指訴，本以使被告受
    刑事訴追為目的，故其陳述是否與事實相符，自應調查其他
    證據，以資審認，苟其所為攻擊之詞，尚有瑕疵，則在此瑕
    疵未予究明以前，即不能遽採為斷罪之基礎（詳最高法院69
    年臺上字第1531號判例意旨參照）。
四、經查：
  (一)被告丁○○、庚○○、丙○○、己○○於上揭自訴人訂購汽
    車之時、地均不在場之事實，業據被告丁○○、庚○○、丙○○、己○○供承明確，核與自訴人甲○○於原審法院94年
    6 月10日審訊時指訴：「本件94年1 月1 日簽約時，當時的
    在場人有我、戊○○、周奇蓉、黃帝龍、乙○○，共計五人
    在場，且事後我有向乙○○表示有車的話就先給我，因為我
    已經將錢匯過去了，但乙○○說錢沒有匯進公司，我告訴乙○○錢是戊○○要我匯的，請公司向戊○○接洽」等語情節
    相符，亦核與證人周奇蓉於原審法院94年6 月10日審訊時證
    述：「被告丁○○、庚○○、丙○○、己○○、乙○○等5
    人均沒有與我接洽將上開17萬元匯進前揭
    000-0000000000000000號帳戶，僅有被告戊○○與我接洽將
    上開17萬元匯進前揭帳戶等語情節亦大致符合，互核與被告
    乙○○於原審法院94年6 月10日審訊時供述：「94年1 月 1
    日，當時在九和公司訂約買新車之現場，有我及自訴人甲○○、周奇蓉、黃帝龍、戊○○等5 人在場」等語情節相符，
    並有九和汽車股份有限公司新車訂購合約書及其條款、福灣
    公司貸款核准函及其94年1 月12日通知函、周奇蓉94年1 月
    5 日富邦銀行10萬元及7 萬元匯款單、附條件買賣合約書、
    戊○○94年1 月24日電傳寄給自訴人妹婿黃帝龍電子郵件各
    一份在卷可佐，足見被告丁○○、庚○○、丙○○、己○○
    並未在場，亦未施用任何詐術使自訴人陷於錯誤，而交付上
    揭17萬元頭期款等費用之事實，應堪認定，是被告丁○○、
    庚○○、丙○○、乙○○、己○○所辯與事實相符，足堪採
    信。
  (二)被告乙○○與自訴人訂立新車訂購合約書及附條件買賣合約
    書，並有告知自訴人甲○○，須等待新車到達時，會主動通
    知自訴人之事實，業據被告乙○○供承明確，核與自訴人甲○○於原審法院94年6 月10日審訊時指述：「乙○○並沒告
    訴我交車時間於94年1 月底，我有向乙○○表示有車的話就
    先給我，因為我已依戊○○指示將錢匯入，但乙○○表示錢
    沒有匯進公司，我有請乙○○向戊○○接洽等語」相符，亦
    核與證人周奇蓉於原審法院94年6 月10日審訊時證述：「渠
    等確實有上開新車訂購合約之事實，且六位被告除戊○○叫
    我將上開17萬元匯入000-0000000000000000號帳戶外，其餘
    五位被告均沒有與我接洽匯款，亦無通知要我匯款之行為」
    等語情節大致相符，再核與證人戊○○於原審法院審訊時證
    述：「本件於94年1 月1 日簽約後之一星期許，我有電話連
    絡周奇蓉之配偶黃帝龍，央請周奇蓉匯款17萬元進入我所有
    上開帳號內，我取得17萬元後，即私自花用，並以公司車子
    尚未下來為由，詐騙周奇蓉他們，事發至今日已很久了，我
    不想讓周奇蓉他們空等，乃於94年1 月24日電傳寄給自訴人
    妹婿黃帝龍電子郵件，這完全是個人行為與其餘五位被告無
    關」等語情節符合，並有戊○○94年1 月24日電傳寄給黃帝
    龍電子郵件、乙○○94年1 月4 日及同月11日、12日連絡自
    訴人甲○○0000000000號行動電話與其同月19日、25日連絡
    證人周奇蓉0000000000號行動電話等通話紀往來紀錄、周奇
    蓉94年1 月5 日富邦銀行10萬元及7 萬元匯款單、附條件買
    賣合約書、戊○○94年12月28日離職之勞健保退保單、乙○○名卡、九和公司存款簿帳號節本各一件在卷可徵，足見被
    告乙○○並未施用任何詐術使自訴人央請證人周奇蓉匯款17
    萬元，致自訴人陷於錯誤，而交付上揭17萬之事實，應堪認
    定，是被告乙○○之辯稱與事實相符，足堪採信。
  (三)此外，自訴人所提供之上開九和公司新車訂購合約書、福灣
    公司通知函、周奇蓉匯款單，既均無法證明被告丁○○、庚○○、丙○○、己○○、乙○○與被告戊○○有何詐欺之犯
    意連絡，揆諸首揭法律規定與說明，既無足夠證據證明被告
    丁○○、庚○○、丙○○、乙○○、己○○等五人犯詐欺罪
    ，自難遽以刑法第339 條第1 項之詐欺取財罪相繩。
五、原審就此部分被告丁○○、庚○○、丙○○、乙○○、己○○均無罪之諭知，經核尚無不合，自訴人上訴意旨仍執陳詞
    ，指摘原判決不當，求為有罪之判決，參酌最高法院91年度
    台上字第5846號判決意旨：「法院固得依職權調查證據，但
    並無蒐集證據之義務。蒐集證據乃檢察官或自訴人 (即控方
    ）之職責，事實審法院應以調查證據為其主要職責，其調查
    之範圍，亦以審判中所存在之一切證據為限，案內不存在之
    證據，即不得責令法院為發現真實，應依職權從各方面蒐集
    證據。」之意旨，認本件自訴人並未提出證據證明足以證明
    被告丁○○、庚○○、丙○○、乙○○、己○○犯詐欺罪之
    證據，本件此部分上訴為無理由，應予駁回。
據上論斷，應依刑事訴訟法第368條，判決如主文。
中　　華　　民　　國　　94　　年　　11　　月　　10　　日
                  刑事第二庭    審判長法  官  林正雄
                                      法  官  黃壽燕
                                      法  官  陳啟造
以上正本證明與原本無異。
本判決不得上訴。
中　　華　　民　　國　　94　　年　　11　　月　　10　　日
　　　　　　　　　　　　　　　　　　　書記官  黃琳群
